【裁判字號】    89,交上訴,2
【裁判日期】    890309
【裁判案由】    過失致死
【裁判全文】
臺灣高等法院花蓮分院刑事判決            八十九年度交上訴字第二號
    上  訴  人  臺灣花蓮地方法院檢察署檢察官
    被      告  甲○○
右上訴人因被告業務過失致死案件，不服臺灣花蓮地方法院八十八年度交訴字第二三
號中華民國八十八年十二月十四日第一審判決，（提起案號：臺灣花蓮地方法院檢察
署八十八年度偵字第二九二二號）提起上訴，本院判決如左：
    主  文
上訴駁回。
    事  實
一甲○○（原名為陳征輝，民國八十七年七月十六日更名為陳正輝，八十八年九月一
  日又更名為甲○○）曾於八十三年間，因犯恐嚇罪、傷害罪，經臺灣高等法院台中
  分院判處應執行有期徒刑六月確定，八十四年三月二十八日易科罰金執行完畢。平
  日以駕駛貨車載運香蕉為業，為從事駕駛業務之人。於八十七年十二月九日九時四
  十五分許，駕駛車號ＧＸＷ一九號營業大貨車，沿花蓮縣台九線公路由北往南方向
  行駛，途經該公路一九六公里五百公尺交岔口處，本應注意並能注意車前狀況，並
  隨時採取必要之安全措施，且汽車行車速度應依標誌之規定，無標誌者，在郊外道
  路時速不得超過六十公里，又行經無號誌之交岔路口，應減速慢行，作隨時停車之
  準備，依當時情形並無不能注意之情事，適潘義榮騎乘車號ＨＤＬ八七九號機車，
  沿該公路北上車道旁之產業道路由東往西方向駛出，甲○○眼見潘義榮騎車由東往
  西方向駛出即將完成穿越道路，竟疏未注意車前狀況，且在交岔路口，未予減速慢
  行，猶以九十公里之速度嚴重超度行駛，致撞及潘義榮騎乘之機車，使潘義榮因腦
  內出血而死亡。甲○○於肇事後在有偵查權之機關或公務員發覺前，主動向警方報
  案，且首肇事而接受裁判。
二案經甲○○自首及花蓮縣警察局新城分局報請臺灣花蓮地方法院檢察署檢察官相驗
  後偵查起訴。
    理  由
一訊據被告對於在右揭時、地與被害人潘義榮發生車禍，並有過失情節之事實坦承不
  諱，另有交通事故現場草圖、照片九幀、道路交通事故調查報告表在卷可稽，而本
  件被害人潘義榮因本件車禍死亡，亦經檢察官督同法醫師相驗屬實，制有勘驗筆錄
  、履勘筆錄、相驗屍體證明書、驗斷書附卷可憑。被告雖稱：當時伊在自已遵行之
  車道上行駛，是被害人硬闖出來、現場圖與卷附照片不符云云。經查：依警方制之
  道路交通事故調查報告表之事故現場圖顯示：兩車之「撞及點」在被害人已即將完
  成穿越台九線，即被告行車方向車道之右側，再參酌證人潘春生供述：當時死者已
  經過了台九線欲往南行駛，而大貨車速度很快，剎車後仍撞到死者，並拖行有四十
  公尺才停住，當時死者機車已經轉彎過來，已經走直線，被告再從後面撞過來等語
  ，而被告復稱：是在路邊邊線撞到死者，是「車頭右邊」撞及，．．，死者從產業
  道路出來，「我方向盤就往右打」，．當時有按喇叭，死者車已騎上北上車道，但
  他仍不停下來，我才剎車等語，及本件車禍現場照片、肇事後之貨車照片，以及偵
  查中製作之履勘筆錄記載：肇事大貨車「右前」保險桿扭曲凹陷、「右」擋泥板破
  裂、「右前」車燈及大燈、遠光燈破裂，「右」車頭面板凹陷等情，顯見被害人所
  騎之機車，當時確已即將完成穿越道路，足見被告辯稱：是被害人是從產業道路硬
  闖出來云云，不足採信。
二按汽車行駛時，駕駛人應注意車前狀況，並隨時採取必要之安全措施；行車速度應
  依標誌之規定，無標誌者，在郊外道路時速不得超過六十公里；又汽車行駛至無號
  誌之交岔路口，應減速慢行，作隨時停車之準備，此道路交通安全規則第九十四條
  第三項、第九十三條第一項第一款、第四款分別定有明文。被告駕車自應注意上述
  道路交通安全規定。被告係駕車之人，應注意並注意遵守前開規則，且依當時狀況
  ，並無不能注意之情事，被告竟疏未注意，自有應注意並能注意而不注意之過失，
  而本件車禍經送台灣省花東區車輛行車事故鑑定委員會、台灣省車輛行車事故覆議
  鑑定委員會鑑定，均同此意見，有上開委員會之鑑定意見書、覆議鑑定委員會函在
  卷足參，且被害人潘義榮因本件車禍死亡與被告之過失行為間，並有相當因果關係
  。本件事證明確，被告之過失犯行，應堪認定。至被告於原審請求以相同車輛的載
  重再重新勘測行車度乙節，本院認本件待證事項已明，無調查之必要，併予敘明。
三查被告平日以駕駛貨車載運香蕉為業，此業據被告供明在卷，自為從事駕駛業務之
  人，核其所為，係犯刑法第二百七十六條第二項之業務過失致人於死罪。又被告曾
  於八十三年間，因犯恐嚇罪、傷害罪，經台灣高等法院台中分院判處應執行有期徒
  刑六月確定，八十四年三月二十八日易科罰金執行完畢，有原審卷附被告全國前案
  紀錄表可參，其於五年以內，再犯本件有期徒刑之罪，為累犯，應依法加重其刑。
  被告於肇事後自首而受裁判，有卷附花蓮縣警察局新城分局新城派出所相驗案件初
  步調查報告表及道路交通事故調查報告表上記載報案人陳正輝可參，應依刑法第六
  十二條前段規定，減輕其刑，並依法先加後減。原審因依上開法條之規定，審酌本
  件車禍之發生，被告過失情節重大，雖犯後已與被害人家屬以新台幣二百三十萬元
  達成和解，惟除保險公司給付之保險金額二百萬元外，被告依約應於八十八年五月
  三十一日前給付完畢之餘款三十萬元，迄未仍未給付，而被告駕駛營業大貨車，竟
  嚴重超速行駛於道路等情，量處有期徒刑十月，認事用法及量刑核無不當，公訴人
  據被害人之請求，以原審量刑過輕提起上訴，其上訴核無理由，應予駁回。
據上論結，應依刑事訴訟法第三百六十八條，判決如主文。
本案經檢察官李土城到庭執行職務。
中      華      民      國    八  十  九  年     三     月      九      日
                              審判長法官   謝  志  揚
                                    法官   蔡  俊  有
                                    法官   蔣  有  木
右正本證明與原本無異。
如對本判決不服，應於送達後十日內，向本院提出上訴狀。其其未述理由者，並應
於提出上訴狀後十日內向本院補提理由狀(須附繕本)。
                                  書記官   林  明  智
中      華      民      國    八  十  九  年    三      月九      日


司法院資訊處製作；財團法人民間司法改革基金會備份。
